【裁判字號】    98,訴緝,11
【裁判日期】    980306
【裁判案由】    妨害自由
【裁判全文】
臺灣彰化地方法院刑事判決              98年度訴緝字第11號
公  訴  人  臺灣彰化地方法院檢察署檢察官
被      告  乙○○
                      號
                    （另案於臺灣臺中監獄執行中）
上列被告因妨害自由案件，經檢察官提起公訴（96年度偵字第
1618號），本院改依簡式審判程序判決如下：
    主  文
乙○○共同以非法方法剝奪人之行動自由，處有期徒刑捌月，減
為有期徒刑肆月，如易科罰金，以新臺幣壹仟元折算壹日。
    犯 罪 事 實
一、緣甲○○因積欠綽號「阿德」之成年男子新臺幣（下同）
    200萬元之債務，且避不見面，綽號「阿德」之成年男子為
    能順利追償債務，乃委由曾敬文（業經本院判決確定）代為
    追討，曾敬文復囑由乙○○協助查詢甲○○行蹤，後乙○○
    得知甲○○租屋於彰化縣彰化市○○○路37巷32號，旋通知
    曾敬文，2人並與2、3名姓名年籍不詳之成年男子，共同基
    於剝奪他人行動自由之犯意聯絡，於民國95年11月18日16
    時50分許，分乘乙○○所有之車牌號碼B6-1177號自小客車
    及不知情之施政旭所有之車牌號碼2009-JW號自小客車，一
    同前至甲○○上開租屋處，見僅有甲○○與其妻羅小玲在屋
    內聊天，旋進入屋內，未為任何交談，即出手強押甲○○，
    並徒手毆打甲○○，強行將之拉出屋外，且強拉至彰化縣彰
    化市○○路213巷巷口渠等停車處，復自地上撿拾石頭毆打
    甲○○，強押其進入車牌號碼B6-1177號自小客車內，渠等
    再將車開往彰化縣彰化市○○路與彰美路口附近催討債務，
    以此非法方法剝奪甲○○之行動自由。嗣因羅小玲記下曾敬
    文、乙○○等人所乘坐之上開2輛自小客車車牌號碼，並即
    報警處理，復經警調閱路口監視錄影畫面及上開車輛之車籍
    資料，並派員前往車籍地查詢，經乙○○之家人撥打電話與
    乙○○聯繫，曾敬文等人因而知悉羅小玲已報警處理，旋即
    將甲○○釋回。
二、案經彰化縣警察局彰化分局報請臺灣彰化地方法院檢察署檢
    察官偵查起訴，本院認有刑事訴訟法第273條之1第1項之情
    形，而改依簡式審判程序審理。
    理  由
一、按除被告所犯為死刑、無期徒刑、最輕本刑為3年以上有期
    徒刑之罪或高等法院管轄第1審案件者外，於刑事訴訟法第
    273條第1項程序進行中，被告先就被訴事實為有罪之陳述時
    ，審判長得告知被告簡式審判程序之旨，並聽取當事人、代
    理人、辯護人及輔佐人之意見後，裁定進行簡式審判程序；
    除簡式審判程序及簡易程序案件外，第1審應行合議審判，
    刑事訴訟法第273條之1第1項、第284條之1分別定有明文。
    本件被告乙○○所犯係死刑、無期徒刑、最輕本刑為3年以
    上有期徒刑或高等法院管轄第1審案件以外之罪，並於本院
    行準備程序時就被訴事實為有罪之陳述，本院合議庭依前揭
    規定，經評議結果，裁定改由受命法官獨任行簡式審判程序
    ，先予敘明。
二、上揭事實，業據被告乙○○於本院準備程序與審理時均坦承
    不諱，核與證人即被害人甲○○於警詢中之證述、證人即被
    害人之妻羅小玲於警詢中之證述，情節均相符，參以證人即
    協助調查本案之警員黃副鑫於本院審理時證述案發當日其有
    聯繫被告乙○○返回住處配合調查，但被告乙○○並未返家
    配合調查乙節，顯見被告乙○○當時心虛之情，堪認被告乙
    ○○上開自白應與事實相符，洵堪採信。雖被告乙○○於警
    、偵訊中均否認有何妨害自由之犯行，然其所辯不惟與同案
    被告曾敬文所辯情節大異其趣，且衡諸常情，苟被害人已自
    願與同案被告曾敬文外出協商債務，被告乙○○等人何須再
    分乘2輛車一同前往？足徵被告乙○○於警、偵訊中所辯有
    悖於常情，確係事後卸責之詞，不足採信。綜上所述，本件
    事證已臻明確，被告乙○○上開犯行堪予認定，應依法論科
    。
三、按刑法第302條第1項之剝奪人之行動自由罪及第304條第1項
    之強制罪，其所保護之法益，均為被害人之自由，惟第302
    條第1項之法定刑，既較第304條第1項為重，故行為人以強
    暴脅迫使人行無義務之事，或妨害人行使權利之目的，而其
    方法已達於剝奪人之行動自由之程度時，其以強暴脅迫進而
    使人行無義務之事或妨害人行使權利之行為已為剝奪人行動
    自由之行為所吸收，應祇成立剝奪人行動自由罪。是核被告
    乙○○所為，係犯刑法第302條第1項之以非法方法剝奪人之
    行動自由罪。被告與同案被告曾敬文及其他2、3名真實姓名
    年籍不詳之成年男子間，有犯意聯絡與行為分擔，均為共同
    正犯。爰審酌被告與同案被告曾敬文共同以非法方法剝奪被
    害人行動自由之方式追討債務，對被害人之人身自由造成重
    大侵害，行為實難輕縱，惟審酌被告係因受同案被告曾敬文
    之請託方一同前往向被害人催討債務，犯後於本院準備程序
    與審理時又已坦承犯行，暨其素行、生活狀況、智識程度等
    一切情狀，量處如主文所示之刑，以示懲儆。末查，中華民
    國96年罪犯減刑條例業於96年7月4日公布，並於同年月16日
    施行，依該條例第2條規定，犯罪在96年4月24日以前者，除
    本條例另有規定外，應予減刑。查本件被告所犯上開犯罪之
    時間係在96年4月24日以前，且該罪又非屬中華民國96年罪
    犯減刑條例第3條所列舉不予減刑之罪，復無其他所定不應
    減刑之情形【被告係於中華民國96年罪犯減刑條例於96年7
    月16日生效施行後之97年7月14日，始經本院發布通緝，有
    本院通緝書1份在卷可稽，是被告並無前開條例第5條所定之
    不得減刑之適用（法院辦理96年減刑案件應行注意事項第9
    點參照），附此敘明】，悉合於減刑條件，爰依中華民國96
    年罪犯減刑條例第2條第1項第3款、第7條、第9條規定，減
    其宣告刑2分之1，並諭知如易科罰金之折算標準。
據上論斷，應依刑事訴訟法第273條之1第1項、第299條第1項前
段，刑法第28條、第302條第1項、第41條第1項前段，刑法施行
法第1條之1第1項、第2項前段，中華民國96年罪犯減刑條例第2
條第1項第3款、第7條、第9條，判決如主文。
本案經檢察官余建國到庭執行職務。
中    華    民    國    98    年    3     月    6     日
                  刑事第七庭          法  官  簡璽容
以上正本證明與原本無異。
如不服本判決，應於判決送達後10日內，向本院提出上訴書狀，
上訴書狀應「敘述具體上訴理由」，並按他造當事人之人數附繕
本。「切勿逕送上級法院」。
告訴人或被害人對於判決如有不服具備理由請求檢察官上訴者，
其上訴期間之計算係以檢察官收受判決正本之日期為準。
中    華    民    國    98    年    3     月    9     日
                                      書記官  林怡吟
附錄本案論罪科刑法條全文：
中華民國刑法第302條
（剝奪他人行動自由罪）
私行拘禁或以其他非法方法，剝奪人之行動自由者，處5年以下
有期徒刑、拘役或3百元以下罰金。
因而致人於死者，處無期徒刑或7年以上有期徒刑，致重傷者，
處3年以上10年以下有期徒刑。
第 1 項之未遂犯罰之。


司法院資訊處製作；財團法人民間司法改革基金會備份。
